臺灣高雄地方法院刑事判決　　　　　　　　　　　　九十一年度易字第一四九號
　　公　訴　人　臺灣高雄地方法院檢察署檢察官
　　被　　　告　丁○○
　　選任辯護人　謝秋蘭
右列被告因傷害案件，經檢察官提起公訴（九十年度調偵字第二六七號），本院判決
如左：
    主  文
丁○○傷害人之身體，處有期徒刑參月，如易科罰金，以參佰元折算壹日。
    事  實
一、丁○○與丙○○係兄弟關係，屬於家庭暴力防治法第三條第四款所稱之家庭成員
    ，其二人於民國八十九年十二月二十六日十五時許，在高雄市前金區○○○路一
     ○二號丙○○住處，因奉養母親之生活費用問題發生激烈口角，丁○○因而心
     生不滿，竟基於傷害之犯意，出手毆打丙○○的頸部及臉頰、胸部等處，丙○○因而重心不穩跌倒在地，因此受有左臉頰紅腫八×八公分、左鎖骨部位紅腫
     二×二公分、左胸紅腫二×四公分、右胸紅腫二×六公分之傷害。
二、案經被害人丙○○訴請高雄市政府警察局新興分局移請臺灣高雄地方法院檢察署
    檢察官偵查起訴。
    理  由
一、訊據被告丁○○固坦承確有於右揭時地與告訴人即其大哥丙○○因奉養母親生活
    費之事發生爭執無訛，惟則矢口否認有何傷害犯行，辯稱：伊的左腳因車禍致粉
    碎性骨折，還留有鋼釘螺絲，右腳從小就有小兒麻痺，不可能毆打告訴人丙○○
    ，是告訴人突然衝向伊並以右手摑伊臉部一巴掌，而告訴人或因太出力，使其原
    本中風之左半身軀重心不穩而跌坐在地，伊沒有毆打告訴人．．．．．，又診斷
    證明書上所載之傷勢，可能係告訴人因中風長期服用醫師所開具含有Ａｃｅｔｙ
    ｌｓａｌｉｃｙｌｉｃ  Ａｃｉｄ  ｔａｂ之藥物而產生，尚難證明係伊所施傷
    害行為所致云云。惟查：
(一)、告訴人與被告間係兄弟關係，渠等於右揭時地因奉養母親之生活費用事宜發生激
    烈爭吵，嗣被告如何毆打告訴人致受傷等事實，業據告訴人迭次於警訊、偵查中
    、本院八十九年度暫家護字第三四二號暫時保護令事件審理中指訴甚詳，且觀諸
    告訴人指陳案發時間為八十九年十二月二十六日十五時許，嗣告訴人於同日十五
    時十五分許即前往高雄市立大同醫院進行急診，並於診療時向醫護人員表示：「
    剛被弟弟用拳頭毆打頭、頸及胸部跌倒」之語，經診斷後告訴人確受有左臉頰紅
    腫八×八公分、左鎖骨部位紅腫二×二公分、左胸紅腫二×四公分、右胸紅腫二
    ×六公分之傷害，告訴人乃於翌（二十七）日十二時三十分許，前往高雄市政府
    警察局新興分局自強路派出所對被告丁○○提起告訴等情，此有該醫院診斷證明
    書、急診護理評估表、全部病歷資料影本及警訊筆錄載明之訊問時間附卷可考。
    足證告訴人與被告發生激烈爭吵後，告訴人確曾受有上揭傷勢之事實。告訴人既
    於與被告發生爭執後隨即在身體上受有傷害，則造成其傷害之原因，是否確如告
    訴人所陳係經被告毆傷使然？參諸證人即告訴人之配偶戊○○○於本院審理中：
    告訴人與當時在場之被告、乙○○、己○○等人吵架，被告就先一巴掌打過去，
    告訴就倒地，要爬起來，乙○○就過去壓著告訴人，被告就站在那裡，伊只注視
    著告訴人，後來甲○○進來時就不讓被告靠近告訴人等語；核與聞聲前來查看之
    證人甲○○於本院審理時結證述及：伊在還沒有進辦公室以前，聽見被告家人吵
    得很大聲，吵的內容沒有印象，會計叫伊不要進去由被告等人自行解決家務事，
    過了十來分鐘，伊聽到碰一聲及戊○○○說「不要打他」，伊就衝進去辦公室裡
    面，想把告訴人帶離開，但伊看到乙○○坐在告訴人的身上等語相符。倘若告訴
    人與被告於爭執時，因重心不穩自行跌坐倒地，則告訴人所受之傷情，理應為腰
    、臀部等下半身等處之傷害，或傷勢應集中在全身某側部份，然查告訴人上開傷
    勢，多屬上半身及身體左右側均受有傷害，徵諸證人甲○○於本院審理中所述：
    伊抱起告訴人時，發現告訴人左臉頰、胸部有抓傷，而且衣服扣子脫落等語，彰
    顯告訴人所受傷勢及情狀與一般自行倒地受傷之徵兆不符，足見告訴人之指訴洵
    屬有據，至堪採信。
(二)、被告固以前揭情詞置辯，惟其於警訊時謂：告訴人以右手摑伊左臉頰一下，因告
    訴人中風過，重心不穩自己往後跌在沙發上云云，惟其於本院審理時則稱：告訴
    人之沙發是皮質、軟的云云為斷，苟告訴人係自行跌倒，依其跌坐之第一位置屬
    最重之著力點係軟質沙發，豈有造成前開上半身正面傷勢之理。再者雖在場者即
    被告之兄姐乙○○及己○○均歷次於偵審中附和被告辯詞，惟渠等均與被告具有
    五親等內血親關係，依刑事訴訟法第一百八十六條之規定，本屬不得命具結之證
    人，渠等尚乏證言形式信用性擔保之程序所為之證詞，能否遽憑為被告有利事實
    之認定，已非無疑。觀之證人乙○○於本院審理中證稱：告訴人有出右手打到被
    告左臉，告訴人自己不穩就趴在地下，正面朝下云云；證人己○○於偵查中先稱
    ：證人甲○○進來時，告訴人係坐在椅子上，伊一直在場，沒有看見告訴人跌倒
    云云，嗣於本院審理時則稱：告訴人打被告一巴掌，告訴人重心不穩坐在沙發椅
    上再摔下去云云，顯見渠等就告訴人如何倒地之見聞前後竟有如此大之差異，對
    照前述本院認定告訴人所受傷勢，可排除為自行跌倒所致之論述，益見證人乙○○及己○○之證詞，顯係迴護被告之語，不足採信。
(三)、按刑事訴訟係採實質的真實發現主義，審理事實之刑事法院，應自行調查證據，
    以為事實之判斷，故民事判決所確認之事實，苟與其直接審理之結果不同，自不
    妨為相異之認定；刑事法院審理犯罪事實，並不受民事判決之拘束，如當事人聲
    明之證據方法與犯罪事實有重要關係，仍應予以調查，就其所得之心證而為判斷
    ，不得以民事確定判決所為之證據判斷，逕援為刑事判決之基礎；再告訴人、證
    人之陳述有部分前後不符，或相互間有所歧異時，究竟何者為可採，法院仍得本
  其自由心證予以斟酌，非謂一有不符或矛盾，即應認其全部均為不可採信，尤其
    關於行為動機、手段及結果等之細節方面，告訴人之指陳，難免故予誇大，證人
    之證言，有時亦有渲染之可能，然其基本事實之陳述，若果與真實性無礙時，則
    仍非不得予以採信，最高法院二十八年上字第三五號、二十九年上字第一一九○
    號、七十四年臺上字第一五九九號號判例參照。本案同一事實，告訴人聲請本院
    核發民事暫時保護令時，因本院民事庭採信證人己○○及乙○○之證詞，且認縱
    被告確有毆打告訴人之舉，然此事實並無法證明被告係習於暴力之人，與所謂之
    家庭暴力情況不同，故駁回告訴人暫時保護令之聲請；嗣因告訴人提起抗告，經
    臺灣高等法院高雄分院以九十年暫家護抗字第七號裁定，認為並無具體事證證明
    被告當天確有施暴於告訴人為由，駁回其抗告，此有上開事件卷宗憑參。惟上開
    事件依憑之證據，有其未可信採之處，已如前述，參以前開說明，本院自不受上
    開民事裁定事實認定之拘束。又證人戊○○○雖於該事件審理中證陳：至於怎麼
    衝突的，伊現在腦海一片空白，完全沒印象，不記得了，伊並沒看到誰打誰之詞
    ，嗣於偵查中則稱：伊於民事庭審理時未說實話，主要是不想他們兄弟間有何瓜
    葛之語，旁徵被告於偵查中確陳：伊於九十年一月一日接到臺灣高雄地方法院民
    事庭傳票後，曾以電話與告訴人之配偶戊○○○連絡，被告與戊○○○對話中談
    及案發當日有因細故爭執等詞（詳見偵查卷第三十一頁刑事辯護意旨狀），可見
    被告與戊○○○間確有於案發後針對本案事實相互討論之事實，從而戊○○○於
    本院民事庭所為迴護被告之動機，自屬人情之常，故本院未採認其迴護被告之證
    詞。再告訴人指訴就被告如何毆打之細節，固有：被告第一拳打伊胸部，伊倒在
    地上等語（詳本院八十九年暫家護字第三四二號卷九十年一月三日非訟事件筆錄
    ），及指訴：被告就第一拳從伊臉部打過來（詳本院九十一年五月二十四日訊問
    筆錄）之差異。惟被告徒手毆打告訴人之時間點，無論係臉部或胸部，均無礙其
    毆打告訴人致其成傷之事實。況以常人受他人暴力侵犯之際，若謂非得指訴他人
    如何毆打，詳細時間如何，不得容許些微差異，始得認無瑕疵且可憑採為事實之
    依據，而置被害人於遭逢驚恐、身心受創之情緒反應而不顧，強求被害人就其被
    害事實非得就見聞、記憶、陳述等一系列之法庭證詞須毫無歧異，始得憑為不利
    被告事實之認定，亦屬強人所難。故告訴人指訴之詞，雖前後有微小部分之出入
    ，惟仍無礙於整體所欲表彰被告確有毆打之行為，尚難僅因此細微之不符處，即
    遽認其指訴全然不足採信。
(四)、被告雖辯稱右腳小兒麻痺，左臀大腿肌攣縮，不可能對告訴人傷害，並提出高雄
    醫學院診斷證明書證明，惟據本院前揭認定之事實，被告係徒手毆打，與被告腿
    部傷病無涉。另證人即告訴人於高雄榮民總醫院之心臟內科主治醫師趙家鼎亦於
    偵查中根據告訴人之病歷表陳稱：雖服用Ａｃｅｔｙｌｓａｌｉｃｙｌｉｃ  Ａ
    ｃｉｄ  ｔａｂ藥物會有皮膚紅疹、出血的現象產生，告訴人自八十五年二月二
    十八日起之處方，即有此種藥物，惟伊將告訴人衣服打開檢查，並沒有發現這種
    現象，且如發生紅疹，應該是全身的反應，而告訴人出事（指上開遭毆傷乙事）
    以後，繼續吃伊開的藥，病情沒有繼續惡化等語（詳見偵查卷第一百三十頁至第
    一百三十一頁），可見被告辯稱告訴人前揭傷勢，係因長期服藥而產生紅腫之語
    ，顯係臆測之詞。據上各情，足證告訴人與被告因母親奉養一事發生激烈口角後
    ，被告基於傷害之犯意，出手毆打告訴人胸部、頸部、臉部，致告訴人受有傷害
之事無訛，被告辯詞顯係卸責之語，不足採信。故本案事證已臻明確，被告犯行
    堪予認定，。
二、核被告丁○○所為，係犯刑法第二百七十七條第一項之傷害罪。爰審酌被告僅因
    細故，即對告訴人實施傷害犯行，漠視他人身體法益與人性尊嚴，自有相當之惡
    性，且於犯罪後猶極言圖卸，冀免刑責，未見其有檢討反省非行之誠意，犯罪後
    態度非佳，且事發迄今，尚未與告訴人達成和解，俾藉實際行動賠償告訴人身心
    所受苦痛及告訴人所受傷勢之程度等一切情狀，量處如主文所示之刑，並諭知易
    科罰金之折算標準，藉資懲儆。
據上論斷，應依刑事訴訟法第二百九十九條第一項前段、刑法第二百七十七條第一項
、第四十一條第一項，罰金罰鍰提高標準條例第一條前段、第二條，判決如主文。
中      華      民      國     九十一     年     十    月     二十三    日
                               臺灣高雄地方法院刑事第二庭
                                     法  官    李代昌
右正本證明與原本無異。
如不服本判決，應於判決送達後十日內，向本院提出上訴狀。
                                     書記官    吳月華
中      華      民      國     九十一     年     十    月     二十四    日
附錄本判決論罪科刑適用法條
中華民國刑法第二百七十七條
 (普通傷害罪)
傷害人之身體或健康者，處三年以下有期徒刑、拘役或一千元以下罰金。
犯前項之罪因而致人於死者，處無期徒刑或七年以上有期徒刑；致重傷者
，處三年以上十年以下有期徒刑。
